【裁判字號】    98,交聲,3542
【裁判日期】    981223
【裁判案由】    違反道路交通管理處罰條例聲明異議
【裁判全文】
臺灣桃園地方法院交通事件裁定        98年度交聲字第3542號
原處分機關  交通部公路總局新竹區監理所桃園監理站
異  議  人  台衛環保科技有限公司
代  表  人  甲○○
上列異議人因違反道路交通管理處罰條例案件，對於交通部公路
總局新竹區監理所桃園監理站於民國98年11月10日所為之處分（
原處分案號：桃監裁罰字第裁52-AD0000000號），聲明異議，本
院裁定如下：
    主    文
原處分撤銷。
台衛環保科技有限公司汽車駕駛人，行車速度，超過規定之最高
時速，處罰鍰新臺幣壹仟捌佰元。
    理    由
一、原處分意旨略以：異議人即受處分人台衛環保科技有限公司
    所有之車牌號碼LQ-59號大型重型機車，於民國98年9月20日
    凌晨2 時許，行經竹子湖路往臺北處，因有「限速40公里，
    經自動測速照相測得時速77公里。行車超速20公里以上40公
    里以下」之違規駕駛行為，為臺北市政府警察局北投分局員
    警逕行舉發。嗣異議人於舉發通知書所載應到案日期前，向
    臺北市政府警察局交通警察大隊提出申訴，經原處分機關調
    查結果，認異議人確有前述違規行為，乃依道路交通管理處
    罰條例第40條、第63條第1 項及違反道路交通管理事件統一
    裁罰基準及處理細則第41條第4 項等規定，於98年11月10日
    以桃監裁罰字第裁52-AD0000000號裁決書，裁處罰鍰新臺幣
    （下同）1,800 元，並記違規點數1 點等語。
二、異議意旨略以：伊確實有於前揭時、地，騎乘上開重型機車
    ，經固定式測速照相器測得時速77公里，為警逕行舉發之事
    實，然依道路交通管理處罰條例第7 條之2 規定，採用固定
    或非固定式科學儀器取得證據資料證明者，於一般道路須至
    少於一百公尺，於高速公路、快速公路須至少於三百公尺前
    ，明顯標示之。該路段雖設有內容為「常有測速照相」之警
    示標示，然上開法規之立法原意在於提醒駕駛人減速慢行，
    避免違規肇事及受罰，所謂「明顯標示」應包括警示牌本身
    之明顯性及文字內容之清楚性，文字內容不清，對駕駛人之
    警示即有不足，駕駛人因文字標示不清而未放慢車速，豈不
    違反立法之原意，以該處之設置為固定式科學儀而言，理應
    標示為「前有測速照相」，且其他路段常見之標示為「前有
    測速照相」，上揭路段之標示顯然與常用標示文字內容不合
    。另伊上網查詢得知，臺北市警察局交通警察大隊所公告之
    測速照相機設置地點及檢定合格儀器資料，經比對後發現目
    前使用之相機數量與通過標檢局檢查合格之儀器數量有明顯
    落差，懸殊之比例為11（使用數）：6 （合格數），由數據
    判定幾可斷定北投分隊有部分之儀器為違法舉證，因此合理
    懷疑罰單數據之準確性等語。
三、按汽車駕駛人，行車速度，超過規定之最高時速，或低於規
    定之最低時速，除有第43條第1 項第2 款情形外，處1,200
    元以上2,400 元以下罰鍰，道路交通管理處罰條例第40條定
    有明文。
四、經查：
  (一)異議人所有之前揭大型重型機車，於上開時、地，經固定式
    自動測速照相測得時速77公里，為警逕行舉發之事實，業據
    異議人坦白承認，並有臺北市政府警察局北市警交大字第AD
    0000000 號舉發違反道路交通管理事件通知單、現場採證照
    片附卷（見本院卷第21頁）可稽，應甚明確，而堪認定。
  (二)異議人雖以上揭情詞置辯，惟查：
  1.按道路交通管理處罰條例第7 條之2 第3 項所規定：汽車駕
    駛人行車速度超過規定之最高速限，採用固定或非固定式科
    學儀器取得證據資料證明者，於一般道路須至少於100 公尺
    ，於高速公路、快速公路須至少於300 公尺前，明顯標示之
    等語，其立法意旨，無非在促請駕駛人注意不得超速行駛，
    以免被採證處罰，並避免違規超速之駕駛人突見測速照相裝
    置，為避免受罰，反而採取危險駕駛行為，致危及公共安全
    。查，本件距離違規地點240 公尺前（即臺北市○○○路金
    山往臺北方向）設有標誌，標示該路時速限制為40公里，及
    「常有測速相機、請依速限行駛」之警示，此為異議人所不
    否認，且有臺北市政府警察局北投分局98年10月16日北市警
    投分交字第09834434000 號函在卷（見本院卷第24頁至第25
    頁）可查，至為明確，堪以認定。又並非固定式測速照相桿
    均裝設有照相主機，固定式測速照相桿係設置於固定位置，
    不會隨測速照相主機一同遷移，臺北市政府警察局北投分局
    轄區共有固定式測速照相桿計8 處，雷達測速照相主機計6
    臺，該6 臺主機係於8 處桿位間機動拆卸、裝設等情，亦有
    臺北市政府警察局交通警察大隊98年11月2 日北市警交大執
    字第09833480400 號函附卷（見本院卷第18頁至第19頁）可
    稽，由此可見，上開路段所標示之「常有測速照相」與測速
    照相機主機之實際設置情形相符，則舉發機關將設置實際情
    形如實標示，自難以指摘有何違法之處，且駕駛人見「常有
    測速照相」之標示，理應會擔心前方路段是否會設有雷達測
    速照相而注意車輛行進之速度，並不會因「常有」或「前有
    」等文字區別產生不同之駕駛反應，該標示已足以促使駕駛
    人注意行車速度，並無標示不清之情形，則前揭「常有測速
    相機、請依速限行駛」之警示，自符合道路交通管理處罰條
    例第7 條之2 第3 項規定之一般道路須至少於100 公尺前設
    立明顯標示之旨，異議人前揭違規行為應予裁罰。
  2.再道路交通管理處罰條例科處行政罰事件，依據公法爭議之
    舉證責任分配法則，固應先由行政機關就其業已履踐相關正
    當法律程序，以及人民應受處罰之客觀違反法令行為，負證
    明之責，異議人就行政機關已為相當證明之前開事項，若主
    張欠缺主觀歸責條件或為其他抗辯，亦須就其所辯提出反證
    。本院查，臺北市政府警察局北投分局轄區內之6 臺測速照
    相主機均經檢驗合格，且本件違規地點設置之雷達測速自動
    照相儀器，業經經濟部標準檢驗局於97年12月11日檢驗合格
    ，有效期限至98年12月31日，本件異議人遭照相採證逕行舉
    發其超速違規之時間，係在該檢定有效期限內，此有臺北市
    政府警察局交通警察大隊前揭函文及所附經濟部標準檢驗局
    雷達測速儀檢定合格證書影本1 紙在卷（參見本院卷第18頁
    至第20頁）可參，是該雷達測速自動照相儀器之準確性應無
    疑義，所測得之異議人上開行車時速應屬真實可信，實堪認
    定。異議人空言泛稱「由數據判定幾可斷定北投分隊有部分
    之儀器為違法舉證」云云，並未提出任何證據足資推翻前開
    舉發認定之事實，實難認其主張為真實。
  3.從而，異議人主張本件違規係標示不清、測速照相主機準確
    性有誤等聲明異議意旨，尚難採信。
五、綜上所述，異議人確有騎乘前開大型重型機車，於上揭時、
    地，經固定式雷達測速器採證行車速度為時速77公里，超過
    最高速限時速40公里有37公里之事實，原處分機關依道路交
    通管理處罰條例第40條及違反道路交通管理事件統一裁罰基
    準表之規定，裁處異議人罰鍰1,800 元並依同條例第63條第
    1 項第1 款規定記違規點數1 點，固非無見，惟按交通事件
    管理處罰條例第63條第1 項所規定之並記違規點數處分，應
    以自然人為處分之對象，此由同條第2 項規定汽車駕駛人於
    一定時間內，記違規點數達一定次數時，應受吊扣駕駛執照
    之處分甚明，本件異議人為法人，自無上開規定之適用，是
    原處分機關據以援引上開規定，裁處異議人並記違規點數1
    點，於法未合，應予撤銷，爰由本院撤銷原裁定，自為裁定
    如主文，以資適法。
據上論斷，應依道路交通管理處罰條例第87條第2 項、道路交通
案件處理辦法第20條，裁定如主文。
中    華    民    國    98    年    12    月    23    日
                  交通法庭法  官    陳德池
以上正本證明與原本無異。
如不服本裁定，應於裁定送達後5 日內向本院提出抗告狀。
                          書記官    蔡紫凌
中    華    民    國    98    年    12    月    28    日

司法院資訊處製作；財團法人民間司法改革基金會備份。
